【裁判字號】    90,訴,204
【裁判日期】    901004
【裁判案由】    偽造文書
【裁判全文】
臺灣士林地方法院刑事判決                            九十年度訴字第二０四號
    聲  請  人  臺灣士林地方法院檢察署檢察官
    被      告  乙○○
右列被告因偽造文書案件，經檢察官聲請以簡易判決處刑（八十九年度偵字第一一九
九號），本院內湖簡易庭認為不得以簡易判決處刑（九十年度湖簡字第七五號），應
適用通常程序審判，本院判決如左：
    主  文
乙○○共同行使偽造私文書，足以生損害於他人，處有期徒刑肆月，如易科罰金，以
參佰元折算壹日，緩刑參年。
偽造之「台灣迷你燈罩有限公司」、「甲○○」印章各壹枚及八十八年九月三日在職
證明上偽造之「台灣迷你燈罩有限公司」、「甲○○」印文各壹枚，均沒收。
    事  實
一、乙○○於民國八十八年九月初，自跳蚤市場週刊之信用卡廣告欄中（一九九九年
    九月五日至九月十一日出刊、第七十八號、第一百六十三頁），得知一年籍姓名
    不詳之成年男子「陳先生」可提供快速代辦信用卡，即依廣告上所刊登之呼叫器
    號碼0000000000號與陳先生聯絡，詢問可否代辦信用卡事宜，經對方
    應允後，約定代價新台幣（下同）五千元，並由乙○○於電話中提供個人資料，
    二人遂共同基於意圖為自己及第三人不法之所有，及偽造私文書之犯意聯絡，先
    由陳先生於不詳時、地，偽造八十七年度台灣迷你燈罩有限公司（下稱迷你燈罩
    公司）為扣繳義務人、乙○○為所得人之各類所得扣繳暨免扣繳憑單第三聯收執
    聯（下稱扣繳憑單），及以迷你燈罩公司為名義人，於八十八年九月三日所出具
    ，尚未蓋有公司大小章，以乙○○為現職員工之在職證明（下稱在職證明）各乙
    份，嗣二人在台北市○○區○○路紫陽加油站附近見面，由陳先生將前開偽造之
    扣繳憑單及在職證明交予乙○○，以利乙○○持往銀行辦理信用卡之用，乙○○
    則同時交付二千三百元，然因該在職證明上未有公司大小章，是雙方另約定於同
    年九月十五日下午二時許，在台北市○○○路（聲請書誤載為民權東路）、重慶
    北路口碰面，陳先生則持於不詳時、地偽造之「台灣迷你燈罩有限公司」及代表
    人「甲○○」之印章各乙枚前來，於上揭在職證明上蓋章。而乙○○則明知自己
    並未曾在迷你燈罩公司任職，右開資料均係偽造不實，竟於向陳先生購得前揭資
    料後，旋於同年九月十五日下午三時許，持自己之身分證影本、上開偽造之扣繳
    憑單及在職證明，前往台北市○○區○○路十八號六樓中國信託商業銀行信用卡
    部（下稱中信銀行）申請信用卡，並於申請書正卡申請人職業資料欄上，填寫右
    揭不實職業資料，欲使中信銀行陷於錯誤，同意核發信用卡，足以生損害於迷你
    燈罩公司及甲○○。嗣中信銀行於同年九月十六日，審核乙○○信用卡申請資料
    ，尚未發卡之際，經向迷你燈罩公司查詢結果，發現乙○○並未在迷你燈罩公司
    任職，其提出之扣繳憑單及在職證明均係偽造，致乙○○並未取得信用卡，另由
    迷你燈罩公司代表人甲○○向台北市政府警察局內湖分局提出告訴，循線查獲乙
    ○○，並扣得前開偽造之扣繳憑單。
二、案經台灣迷你燈罩有限公司代表人甲○○告訴暨台北市政府警察局內湖分局移送
    台灣士林地方法院檢察署檢察官聲請簡易判決處刑，本院內湖簡易庭認為不得以
    簡易判決處刑，由本院依通常程序審判。
    理  由
一、右揭事實，業據被告乙○○於偵、審中坦承不諱，核與告訴人迷你燈罩公司代表
    人甲○○指訴：被告未在迷你燈罩公司任職過，其提出之扣繳憑單、在職證明及
    公司大小章均係偽造等語相符，並經證人即中信銀行信用卡申辦人汪菁、審核
    人郭琇旻、徵信人李幸娥結證綦詳，復有一九九五年九月五日至九月十一日第七
    十八號跳蚤市場週刊乙本、偽造之迷你燈罩公司扣繳憑單乙份扣案資可佐證，並
    有八十八年九月三日在職證明影本、中信銀行信用卡申請書影本各乙份在卷足憑
    ，足見被告之自白與事實相符，本件事證明確，被告罪行洵堪認定，應依法論科
    。
二、按扣繳憑單乃用以表示所得人之所得來源及金額，為私文書，核被告所為，陳先
    生偽造扣繳憑單，並偽造台灣迷你燈罩公司及代表人甲○○印章，蓋用於偽造之
    在職證明，由被告持以行使，足以生損害於台灣迷你燈罩公司及甲○○，係犯刑
    法第二百十六條、第二百十條之行使偽造私文書罪，又被告以不實之資料，向中
    信銀行申請信用卡未遂，係犯刑法第三百三十九條第三項、第一項之詐欺取財未
    遂罪。被告與年籍姓名不詳之成年男子「陳先生」間，有犯意之聯絡及行為之分
    擔，均為共同正犯。其等偽造印章、印文係偽造私文書之階段行為，偽造私文書
    之低度行為則為行使之高度行為所吸收，均不另論罪。被告已著手於詐欺取財犯
    罪行為之實行而不遂，為未遂犯，爰依刑法第二十六條前段之規定，按既遂犯之
    刑減輕之。被告行使偽造私文書之目的在於詐取信用卡，二罪之間有方法結果之
    牽連關係，為牽連犯，應依刑法第五十五條之規定，從一重之行使偽造私文書罪
    處斷。爰審酌被告自承無工作，亦無財力證明，但需錢花用，乃道聽塗說，以不
    實資料申辦信用卡之犯罪動機、目的、犯罪之手段、犯罪後態度良好，已有悔悟
    之意、檢察官並請求從輕量刑等一切情狀，量處如主文所示之刑。按行為後法律
    有變更者，適用裁判時之法律，刑法第二條第一項前段定有明文；按中華民國刑
    法第四十一條業於九十年一月十日公布修正，並於同年一月十二日生效，該條第
    一項規定：「犯最重本刑為五年以下有期徒刑以下之刑之罪，而受六個月以下有
    期徒刑或拘役之宣告，因身體、教育、職業、家庭之關係或其他正當事由，執行
    顯有困難者，得以一元以上三元以下折算一日，易科罰金。但確因不執行所宣告
    之刑，難收矯正之效，或難以維持法秩序者，不在此限。」又前述易科罰金之折
    算標準，業據罰金罰鍰提高標準條例第二條前段規定，就其原定數額提高為一百
    倍折算一日。本件被告犯罪後，刑法第四十一條規定業經修正公布，已如前述，
    經比較結果，以修正後之新法有利於被告，依刑法第二條第一項前段規定，應適
    用新法諭知易科罰金之折算標準。又被告前未曾受有期徒刑以上刑之宣告，此有
    台灣高等法院檢察署刑案紀錄簡覆在卷可按，其因一時失慮致罹刑典，事後已坦
    承犯行，深具悔意，經此偵審教訓，自當知所警惕，信無再犯之虞，檢察官並請
    求宣告緩刑，本院因認前開宣告之刑以暫不執行為適當，爰併宣告緩刑三年，以
    觀後效，用啟自新。
三、偽造之「台灣迷你燈罩有限公司」、「甲○○」印章各乙枚及八十八年九月三日
    在職證明上偽造之「台灣迷你燈罩有限公司」、「甲○○」印文各乙枚，依刑法
    第二百十九條之規定，均應諭知沒收。另偽造之扣繳憑單、在職證明，雖為被告
    供犯罪所用之物，惟其於申請中信銀行信用卡時提出行使，已非為被告所有，爰
    不予宣告沒收，附此敘明。
據上論斷，應依刑事訴訟法第四百五十二條、第二百九十九條第一項前段，刑法第二
條第一項前段、第二十八條、第二百十六條、第二百十條、第三百三十九條第三項、
第一項、第二十六條前段、第五十五條、第四十一條第一項前段、第七十四條第一款
、第二百十九條，罰金罰鍰提高標準條例第一條前段、第二條，判決如主文。
本案經檢察官江林達到庭執行職務。
中      華      民      國      九十    年      十      月      四      日
                                    臺灣士林地方法院刑事第四庭
                                        法  官
如不服本判決，應於判決送達後十日內，向本院提出上訴狀。
附錄本案論罪科刑法條：刑法第二百十六條、第二百十條、第三百三十九條第三項、
第一項


司法院資訊處製作；財團法人民間司法改革基金會備份。
